臺灣臺北地方法院刑事裁定　　　　　　　　　　　　九十二年度聲判字第二四一號
　　聲　請　人
　　即告訴人　　丙○○
　　　　　　　　乙○○
　　　　　　　　甲○○
　　　　　　　　戊○○
　　代　理　人　周炳榮　律師
　　被　　　告　丁○○
　　　　　　　　己○○
右列聲請人因被告詐欺等案件，不服臺灣高等法院檢察署中華民國九十二年十一月廿
八日，九十二年度上聲議字第三三六七號駁回聲請再議之處分（原不起訴處分案號：
臺灣臺北地方法院檢察署九十二年度偵續一字第一四號），聲請交付審判，本院裁定
如左：
    主  文
聲請駁回。
    理  由
一、按告訴人不服上級法院檢察署檢察長或檢察總長認再議為無理由而駁回之處分者
    ，得於接受處分書後十日內委任律師提出理由狀，向該管第一審法院聲請交付審
    判。法院認為交付審判之聲請不合法或無理由者，應駁回之。刑事訴訟法第二百
    五十八條之一、第二百五十八條之三第二項前段，分別定有明文。
二、本件聲請人即告訴人丙○○、乙○○、甲○○、戊○○以被告丁○○、己○○涉
    犯詐欺、背信及侵占等罪，向臺灣臺北地方法院檢察署檢察官提出告訴，經該檢
    察署檢察官以九十一年度偵續一字第一四號為不起訴處分後，聲請人不服而聲請
    再議，經臺灣高等法院檢察署認再議為無理由，以九十二年度上聲議字第三三六
    七號處分書駁回再議之聲請。
三、聲請交付審判意旨如附件聲請書所載。
四、
（一）按刑事訴訟法第二百五十八條之一規定，告訴人得向法院聲請交付審判，係對
      於「檢察官不起訴或緩起訴裁量權」制衡之一種外部監督機制，法院僅就檢察
      官所為不起訴或緩起訴之處分是否正確加以審查，以防止檢察機關濫權。依此
      立法精神，同法第二百五十八條第三項規定法院審查聲請交付審判案件時「得
      為必要之調查」，其調查證據之範圍，自應以偵查中曾顯現之證據為限。而依
      同法第二百六十條，對於不起訴處分已確定或緩起訴處分期滿未經撤銷者，得
      再行起訴之規定，其立法理由說明，該條所謂不起訴處分已確定者，包括「聲
      請法院交付審判復經駁回者」之情形在內。是前述「得為必要之調查」，其調
      查證據範圍，更應以偵查中曾顯現之證據為限，不得就告訴人新提出之證據再
      為調查，亦不得蒐集偵查卷以外之證據。否則，將與刑事訴訟法第二百六十條
      之再行起訴規定，混淆不清，亦將使法院兼任檢察官之角色而有回復「糾問制
      度」之虞。且法院為交付審判之裁定時，視為案件已提起公訴，案件即進入審
      判程序，是法院裁定交付審判之前提，必須偵查卷內所存證據已符合刑事訴訟
      法第二百五十一條第一項規定「足認被告有犯罪嫌疑」，檢察官應提起公訴之
      情形，即該案件已經跨越起訴門檻，始應為交付審判之裁定。倘該案件須另行
      蒐證偵查，始能判斷應否交付審判者，因交付審判審查制度，並無如同再議制
      度，得為發回原檢察官續行偵查之設計，法院仍應依同法第二百五十八條之三
      第二項前段規定，以聲請無理由裁定駁回，核先敘明。
（二）次按犯罪事實應依證據認定之，無證據不得推定其犯罪事實。又不能證明被告
      犯罪者，應諭知無罪之判決，刑事訴訟法第一百五十四條、第三百零一條第一
      項分別定有明文。又事實之認定，應憑證據，如未能發現相當證據，或證據不
      足以證明，自不能以推測或擬制之方法，為裁判基礎（最高法院四十年臺上字
      第八六號判例參照）。再告訴人之告訴，本以使被告受刑事訴追為目的，故其
      陳述是否與事實相符，自應調查其他證據，以資審認，苟其所為攻擊之詞，尚
      有瑕疵，則在此瑕疵未予究明以前，即不能遽採為斷罪之基礎（最高法院六十
      九年臺上字第一五三一號判決參照）。
五、本院查：
（一）就告訴人指訴被告以投資餐廳後除紅利外，馬上還領股息，確能獲利等誇大言
      語，並輔以少額股息，誘引他人投資，涉及詐取投資款部分：按刑法第三百三
      十九條第一項之詐欺罪，須行為人「施用詐術」，致他人陷於錯誤而為財物之
      交付始可；本件依告訴人指訴被告以曾擔任湖南南寧縣同鄉會理事長身分，邀
      宴告訴人戊○○之父單武臣、丙○○之父林杰及告訴人乙○○、甲○○等人，
      並輔以少額股息，參與投資，所提出之事證，尚未達「施用詐術」之階段；且
      被告確有於大陸地區湖南省長沙市，投資新台幣一千三百九十四萬二千八百四
      十六元籌設「金玉滿堂大酒樓」，於八十六年五月間開始營業，迄八十八間不
      堪虧損，始將經營權授予案外人謝淑輝經營；是本件被告邀請告訴人戊○○之
      父單武臣、丙○○之父林杰及告訴人乙○○、甲○○等人，參與投資，倘行為
      之初並無使用詐術之積極行為，縱事後未能發放股息、紅利及退還投資款，尚
      僅屬民事債務不履行問題。
（二）就告訴人指訴被告經營餐廳帳目不清，又以不合法方式，將餐廳授予「謝淑輝
      」、「張燦麟」及「長沙市第二工人文化宮」經營，涉及背信及侵占部分：
      按刑法背信罪係以為他人處理事務，意圖為自己或第三人不法之利益，或損害
      本人之利益，而為違背其任務之行為，致生損害於本人之財產或其他利益者為
      構成要件，刑法第三百四十二條分別定有明文。次按刑法上之侵占罪，須行為
      人意圖為自己不法之所有，侵占自己持有他人之物，始能成立。
      本件依告訴人指訴被告經營餐廳帳目不清，又以不合法方式，將餐廳授予「謝
      淑輝」、「張燦麟」及「長沙市第二工人文化宮」經營，所提出之事證，並無
      法證明被告「違背其任務之行為」及「侵占自己持有他人之物」；況本件被告
      有提出長沙中和會計師事務所、湖南同仁聯合會計師事務所製作之自一九九五
      年度起至二０００年度止之驗資報告、驗資證明書審計報告及資產負債表、財
      務狀況說明書、會記報表附註、開辦費用情況表、補充資料表、利潤表、利潤
      分配表、現金流量表等會計報表等文件；觀諸上揭審計報告、會計報表，其內
      容完整，科目詳細，載以一九九五年度、一九九六年度籌建期間，一九九七年
      度「虧損人民幣一百二十九萬元，無利潤分配」，一九九八年度「虧損人民幣
      一百四十四萬五千三百三十三元五角七分，無利潤分配」，一九九九年度「去
      年、今年連續虧損，無利潤分配」，二０００年度「虧損三十九萬五千一百五
      十二元八角六分，累計虧損人民幣四百三十六萬四千五百零二元九角五分」，
      是被告等並無帳目不清之情事。至被告以不合法方式，將餐廳授予「謝淑輝」
      、「張燦麟」及「長沙市第二工人文化宮」經營；其間，縱有召開股東會不符
      相關程序之規定，有違公司法情形，惟被告此等行為，尚屬股東會召集是否合
      法等民事糾葛，與刑事背信及侵占行為無涉。
六、故綜合卷內資料、被告之供述等證據，並無何積極證據足認被告有聲請意旨所指
    詐欺、背信及侵占犯行；聲請人聲請交付審判所述事由，未跨越起訴門檻。是臺
    灣臺北地方法院檢察署檢察官以被告犯罪嫌疑不足而為不起訴處分，並經臺灣高
    等法院檢察署為駁回再議之處分，自屬允當，聲請意旨空言指摘駁回再議之處分
    不當，聲請交付審判，為無理由，應予駁回。
據上論斷，應依刑事訴訟法第第二百五十八條之三第二項前段，裁定如主文。
中　　　華　　　民　　　國　　九十三　　年　　　三　　　月　　三十  　　日
                                      臺灣臺北地方法院刑事第七庭
                                          審判長法　官  梁耀鑌
                                                法  官  林欣蓉
                                                法  官  蕭清清
右正本證明與原本無異。
本裁定不得抗告。
                                                書記官  楊志純
中　　　華　　　民　　　國　　九十三　　年　　　三　　　月　　 三十 　　日
